【裁判字號】    99,勞小上,18
【裁判日期】    991101
【裁判案由】    給付資遣費等
【裁判全文】
臺灣臺北地方法院民事判決            99年度勞小上字第18號
上  訴  人  甲○○
被  上訴人  乙○○○○○○(學習)文理短期補習班
上列當事人間請求給付資遣費等事件，上訴人對於民國99年6月
30日本院臺北簡易庭99年度北勞小字第19號民事判決提起上訴，
本院判決如下：
    主  文
上訴駁回。
第二審訴訟費用新台幣壹仟伍佰元由上訴人負擔。
    理  由
一、按對於小額程序之第一審裁判之上訴，非以其違背法令為理
    由，不得為之，民事訴訟法第436條之24第2項定有明文。而
    所謂判決違背法令，係指原判決有不適用法規或適用不當之
    情形，若僅係取捨證據、認定事實等屬於原審法院職權行使
    之事項，除有認定違法之情形外，應不生違背法令之問題（
    最高法院28年上字第1515號判例意旨參照）。次按對於小額
    程序之第一審判決，依上訴意旨足認上訴為無理由，得不經
    言詞辯論為之，同法第436條之29第2款同有明文。又按小額
    事件之上訴程序，不得以民事訴訟法第469條第6款之「判決
    不備理由或理由矛盾」為由，指摘原判決為違背法令，蓋小
    額訴訟程序之判決書得僅記載主文，而就當事人有爭執事項
    ，僅於必要時得加註理由要領而已（民事訴訟法第436條之
    18第1項參照），是小額事件之上訴程序，不得以「判決不
    備理由或理由矛盾」為由，指摘原判決為違背法令，此觀民
    事訴訟法第436條之32第2項規定僅準用同法第468條、第469
    條第1款至第5款之規定，並無準用同法第469條第6款之規定
    自明。
二、本件上訴意旨略以：原審判決以兩造於民國（下同）98年6
    月8日、7月7日在中華民國勞資關係協進會、臺北市政府勞
    資爭議調解所為未成立之協調內容作為認定被上訴人並未無
    故解雇上訴人及縱令有權解雇上訴人，該解雇行為乃被上訴
    人片面終止勞動契約之意思表示，不生終止勞動契約之效力
    ，其判決似有違反民事訴訟法第422條規定云云。又原審判
    決以被上訴人於勞資調解會所陳已徵得上訴人同意轉任降低
    時薪等情較可採信，其認定僅以被上訴人在調薪時之陳述而
    無其他證據之情形下，即認定上訴人有同意轉任降低時薪，
    而為上訴人不利之判決，顯屬違背法令。另被上訴人早已於
    98年5月5日解雇上訴人，且已於同年4月14日將上訴人之保
    險退保，可茲證明原審判決認定被上訴人並未終止勞動契約
    ，自屬違法云云。再原審判決之事實理由記載，關於上訴人
    7、8 月之業績獎金部分，被上訴人於執行業務時，並未以
    書面或口頭通知取消業績獎金，亦未告知上訴人未達核發業
    績獎金之標準等語，然就上訴人97年7、8月業務有達被上訴
    人業績獎金發放標準，則上訴人主張得請求97年7月業績獎
    金，難謂符合被上訴人發放標準，上述之文字實讓人不之如
    何適從，其理由顯有矛盾，爰提起上訴，並聲明：(一)原判
    決廢棄。(二)廢棄部分被上訴人應給付上訴人新台幣93087
    元，並應開立非自願性離職證明予上訴人。
三、經查，上訴人主張原審法院以未成立之調解內容作為認定被
    上訴人並未解雇上訴人及勞動契約仍有效存在之依據，原審
    判決似有違反民事訴訟法第422條規定云云。惟觀之原審判
    決內容係以：上訴人主張98年5月5日下午至被上訴人補習班
    上班，因詢問班表、現場排地工作不同，遭前班主任宋志國
    發現認上訴人有倦怠想法，當下告知上訴人不想工作就不要
    工作，要求上訴人即刻返家，未給予任何解釋機會，上訴人
    旋於當日下午6時許，離開工作場所，被上訴人無故開除解
    雇上訴人等語，核與雙方98年6月8日、98年7月7日在中華民
    國勞資關係協進會、臺北市政府勞資爭議調解所為調解內容
    不符，並以被上訴人於調解會議中一再陳稱無資遣上訴人意
    思，希望上訴人復職，被上訴人訴訟代理人在庭則稱上訴人
    係經王世華主任要求不要來，則不論宋志國或王世華是否有
    無權限代理或代表被上訴人解雇員工，要求上訴人離開行為
    是否即該當解雇，均存疑義，難認有權代理或代表被告之人
    有於98年5月5日為解雇上訴人行為；而縱令前揭主任有權解
    雇上訴人，然上訴人是否不能勝任工作，被上訴人亦未舉證
    以實其說，該解雇行為乃片面終止勞動契約之意思表示，非
    法終止勞動契約，不生終止勞動契約之效力，惟上訴人自身
    就此節，亦未為終止勞動契約意思表示，雙方即無勞動基準
    法第11條至第18條終止勞動契約情形。勞動契約既未經終止
    ，兩造勞動契約仍繼續存在，上訴人不得依勞動基準法第16
    條第2項、第17條，請求被上訴人給付資遣費及預告工資。
    足見原審判決係以前述理由作為認定兩造勞動契約未經合法
    終止而繼續存在之依據，並非僅以未成立之調解內容作為認
    定被上訴人並未解雇上訴人及勞動契約仍有效存在之依據，
    是上訴人執此主張原審判決有違反民事訴訟法第422條之規
    定云云，容有所誤，並無可取。又，上訴人其餘之上訴理由
    ，均係就原審取捨證據、認定事實及解釋契約之職權行使，
    指摘其為不當，並就原審命為辯論及已論斷者，泛言其為違
    法，而未表明該判決所違背之法令及其具體內容，暨依訴訟
    資料合於該違背法令之具體事實，揆諸前開說明，尚難認其
    已合法表明上訴理由。至上訴人主張其於97年7、8月之業績
    獎金部分，原審判決理由中敘述之文字實讓人不知如何適從
    ，理由顯有矛盾部分，惟按小額事件之上訴程序，不得以民
    事訴訟法第469條第6款之「判決不備理由或理由矛盾」為由
    ，指摘原判決為違背法令，此觀民事訴訟法第436條之32第2
    項規定僅準用同法第468條、第469條第1款至第5款之規定，
    並無準用同法第469條第6款之規定自明。此外，就整體訴訟
    資料亦無從認定原判決有何違背法令之具體事實，難認上訴
    人已於上訴狀內依法表明原審判決如何具體違背法令。
四、綜上所述，原審判決並無上訴人所指違背法令情形，上訴人
    提起本件上訴，指摘原判決不當，求予廢棄改判，依其上訴
    意旨，足認上訴顯無理由，爰不經言詞辯論，逕以判決駁回
    之。
五、本件訴訟費用額為第二審裁判費1,500元。
六、據上論結，本件上訴無理由，依民事訴訟法第436條之32第1
    項、第2項、第449條第1項、第436條之29第2款、第436條之
    19第1項、第78條，判決如主文。
中    華    民    國    99    年    11    月    1     日
                    勞工法庭  審判長法  官  郭美杏
                                    法  官  賴惠慈
                                    法  官  林振芳
以上正本係照原本作成。
本件不得再上訴。
中    華    民    國    99    年    11    月    1     日
                                    書記官  林思辰

司法院資訊處製作；財團法人民間司法改革基金會備份。
